【裁判字號】    97,易,1459
【裁判日期】    970930
【裁判案由】    詐欺
【裁判全文】
臺灣彰化地方法院刑事判決              97年度易字第1459號
公  訴  人  臺灣彰化地方法院檢察署檢察官
被      告  甲○○
                    （另案押於臺灣台中看守所）
上列被告因詐欺案件，經檢察官聲請簡易判決處刑（97年度偵字
第2538號），本院員林簡易庭認不宜以簡易判決處刑，簽移由普
通庭依通常程序審理（97年度員簡字第452號），於本院準備程
序中，被告就被訴事實為有罪之陳述，經裁定改行簡式審判程序
，本院判決如下：
    主  文
甲○○幫助意圖為自己不法之所有，以詐術使人將本人之物交付
，處有期徒刑陸月，減為有期徒刑參月，如易科罰金，以銀元參
佰元即新台幣玖佰元折算壹日。
    事  實
一、甲○○前因詐欺案件，經臺灣嘉義地方法院於民國94年11月
    10日以94年度訴字第253號判處有期徒刑3月，並於95年6 月
    30日執行完畢出監（未構成累犯，因本件係執行前所犯）。
    其可預見行動電話門號在現代社會中常是專屬個人對外聯繫
    之重要溝通工具，具有識別通話對象之個化特徵，一般人使
    用他人名義之行動電話門號，常與詐欺取財犯罪行為密切相
    關，且取得他人行動電話門號之目的，在於掩飾所為之犯行
    不易遭人追查，又對於提供行動電話之行為本身，雖無引發
    他人萌生犯罪之確信，但仍不顧他人所可能遭受財產上損害
    之危險，而基於縱若有人持以犯詐欺取財罪亦不違反其本意
    之幫助犯意，於民國93年10月22日至94年11月11日止某日，
    在嘉義市○○○路某處，以新臺幣500元代價，將其先前於
    93年10月22日向臺灣大哥大股份有限公司（下稱臺灣大哥大
    公司）申辦之行動電話門號0000000000號（原門號00000000
    00）SIM卡販賣予一位真實姓名年籍不詳之綽號「小林」之
    成年男子。嗣「小林」所屬之詐欺集團成員即在94年11月11
    日下午6時許，在網路上向乙○○佯稱欲出售遊戲金幣，並
    留下行動電話門號0000000000，以致乙○○陷於錯誤，不疑
    有他，而陸續撥打上開行動電話門號給詐欺集團，並依詐欺
    集團指示陸續於94年11月11日19時17分許、94年11月13日4
    時45分許、94年11月17日8時36分許透過網路上「8591寶物
    交易」網站分別匯錢新臺幣（下同）1100元、1000元、2000
    元至蔡文宗所申請之新竹國際商業銀行嘉義分行帳號000000
    0000號（蔡文宗部分業經臺灣嘉義地方法院以95年度嘉簡字
    第325號判處有期徒刑6月，至於乙○○於94年11月17日12時
    18分遭詐取2000元部分，因詐欺集團是使用陳素卿所申設之
    行動電話0000000000號，此部分應與甲○○無關），乙○○
    另於94年11月21日至聯邦銀行匯款4000元至蔡文宗上開帳戶
    （此4000元部分，聲請簡易判決處刑書雖漏未記載，然為聲
    請簡易判決處刑效力所及，理由後述），上揭匯款金額並旋
    遭該詐欺集團成員提領一空。嗣乙○○察覺有異，報警處理
    ，而循線查悉上情。
二、案經乙○○訴由臺北縣政府警察局汐止分局報請臺灣嘉義地
    方法院檢察署檢察官呈臺灣高等法院檢察署檢察長令轉臺灣
    彰化地方法院檢察署檢察官聲請簡易判決處刑。
    理  由
一、上開事實，業經被告甲○○於偵查及本院審理中均坦承不諱
    ，核與告訴人乙○○於警詢中指述內容、證人蔡文宗於偵查
    及警詢中之證述情節相符，復有鈊象電子股份有限公司會員
    暨遊戲帳號所有權人資料證明資料、蔡文宗所申設新竹國際
    商業銀行嘉義分行帳戶之申請文件及帳號交易往來明細表、
    通聯調閱查詢單、匯款執據及被告申辦行動電話門號資料等
    在卷可稽，綜上事證，足認被告所申辦之0000000000號門號
    確有供詐騙集團成員作為向告訴人乙○○施用詐術使之陷於
    錯誤所用工具之一，被告犯行足堪認定。
二、按刑法於94年2月2日修正公布，95年7月1日施行，而刑法施
    行法亦於95年6月14日增訂第1條之1。修正後刑法第2條第1
    項規定：「行為後法律有變更者，適用行為時之法律。但行
    為後之法律有利於行為人者，適用最有利於行為人之法律。
    」係規範行為後法律變更所生新舊法律比較適用之準據法，
    於新法施行後，應適用修正後刑法第2條第1項之規定，為「
    從舊從輕」之比較。另於比較時應就罪刑有關之共犯、未遂
    犯、想像競合犯、牽連犯、連續犯、結合犯，以及累犯加重
    、自首減輕暨其他法定加減原因（如身分加減）與加減比例
    等一切情形，本於「統一性及整體性原則」，綜其全部罪刑
    之結果而為比較。經查：
（一）刑法第30條雖就幫助犯之法條文字為部份修正，然此修正
      僅為法理之明文化，非屬法律之變更，應無庸依刑法第2
      條第1項為新舊法有利之比較（該條修正理由及最高法院
      95年第21次刑事庭會議決議參照）。
（二）修正前刑法第33條第5款規定：「主刑之種類如左：五、
      罰金：1元以上。」換算新台幣後，為新台幣3元以上。惟
      被告行為後新刑法第33條第5款係規定：「主刑之種類如
      下：五、罰金：新台幣1千元以上，以百元計算之。」刑
      法第339條第1項之詐欺取財罪關於「或科或併科一千元
      以下罰金」之罰金刑部分，經比較新、舊法結果，應以被
      告行為時之法律即修正前第33條第5款規定，最有利於被
      告。
（三）刑法施行法第1條之1增訂施行前，依罰金罰鍰提高標準條
      例第1條前段、現行法規所定貨幣單位折算新台幣條例第2
      條規定，本件所涉法條關於罰金刑部分應提高為30倍。刑
      法施行法修正增訂第1條之1規定：「中華民國94年1月7日
      刑法修正施行後，刑法分則編所定罰金之貨幣單位為新台
      幣。94年1月7日刑法修正時，刑法分則編未修正之條文定
      有罰金者，自94年1月7日刑法修正施行後，就其所定數額
      提高為30倍。但72年6月26日至94年1月7日新增或修正之
      條文，就其所定數額提高為3倍。」依增訂條文提高並改
      為新台幣後，本件所涉法條關於罰金刑部分仍同為提高30
      倍，適用新、舊法結果並無不同。
（四）綜上，以被告行為時之舊法較有利於被告，依刑法第2條
      第1項前段規定，本案自應適用被告行為時之法律。
三、按刑法上之幫助犯，係對於犯罪與正犯有共同之認識，而以
    幫助之意思，對於正犯資以助力，而未參與實施犯罪之行為
    者而言；是以，如未參與實施犯罪構成要件之行為，且係出
    於幫助之意思提供助力，即屬幫助犯，而非共同正犯。本件
    被告提供行動電話門號予他人使用，使他人得向被害人遂行
    詐欺取財之犯行，然被告單純提供行動電話門號予他人使用
    之行為，並不等同於向被害人詐欺取財之行為，此外，復無
    其他證據證明被告有參與詐欺取財犯行之構成要件行為，是
    被告提供行動電話門號予他人使用之行為，自屬以幫助之意
    思，對於他人遂行詐欺取財之犯行資以助力。核被告甲○○
    所為，係犯修正前刑法第30條第1項、刑法第339條第1項之
    幫助詐欺取財罪。再被告所犯幫助詐欺取財罪，為幫助犯，
    應依修正前刑法第30條第2項之規定，按正犯之刑減輕其刑
    。又關於本件易科罰金折算標準應適用之法律，刑法第41
    條第1項由「犯最重本刑為5年以下有期徒刑以下之刑之罪，
    而受6個月以下有期徒刑或拘役之宣告，因身體、教育、職
    業、家庭之關係或其他正當事由，執行顯有困難者，得以1
    元以上3元以下折算一日，易科罰金。」修正為「犯最重本
    刑為5年以下有期徒刑以下之刑之罪，而受6個月以下有期徒
    刑或拘役之宣告者，得以新台幣1千元、2千元或3千元折算1
    日，易科罰金。」修法前易科罰金折算標準，依修正刪除前
    之罰金罰鍰提高標準條例第2條規定，應就其原定數額提高
    為100倍折算1日，並依現行法規所定貨幣單位折算新台幣條
    例第2條規定，以新台幣元之3倍折算之，亦即修正前刑法第
    41條第1項前段之易科罰金折算標準，應以銀元300元即新台
    幣900元折算為1日，以舊法較為有利。爰審酌被告擅自提供
    行動電話門號SIM卡供他人非法使用，使犯罪難以查緝，等
    同助長社會犯罪風氣，更造成被害人求償上之困難，行為殊
    屬不當，惟念及被告並無前科之素行、犯罪動機、目的、手
    段、所生損害及犯後態度等一切情狀，量處如主文所示之刑
    ，以示懲儆。又被告犯罪時間係在96年4月24日以前，所犯
    符合中華民國96年罪犯減刑條例規定之減刑條件，應依同條
    例第2條第1項第3款，減其宣告刑2分之1，並諭知易科罰金
    之折算標準。
四、檢察官就犯罪事實之一部提起公訴者，其效力及於全部，此
    為刑事訴訟法第267條所明定，雖檢察官未於本件聲請簡易
    判決處刑書中敘述告訴人乙○○被詐騙而於94年11月21日至
    聯邦銀行匯款4000元至蔡文宗所申辦新竹商業銀行嘉義分行
    帳戶之犯罪事實，然此部分與聲請簡易判決處刑之犯罪事實
    有單純一罪之關係，應為聲請簡易判決效力所及，本院自應
    並予審理，附此敘明。又被告曾於93年9月25日起至93年9月
    27日販賣3本銀行帳戶，供詐欺集團使用，而該詐欺集團立
    即93年9月25日起至93年9月27日止分別向被害人高香蘭、黃
    正安、王宥蓁及吳信義等施以詐術，業經臺灣嘉義地方法院
    以94年度訴字第253號判處被告有期徒刑3月，然因其犯罪手
    法與本件迥異，且兩件被害人遭詐欺時間也相距1年之久，
    故無從認定上揭判決之犯罪事實與本件具有連續犯之裁判上
    一罪關係，自不為前揭判決既判力所及，附此敘明。
據上論斷，應依刑事訴訟法第452條、第273條之1第1項、第299
條第1項前段，刑法第2條第1項前段，刑法第339條第1項，修正
前刑法第30條第1項前段、第2項、第41條第1項前段，罰金罰鍰
提高標準條例第1條前段，修正前罰金罰鍰提高標準條例第2條，
現行法規所定貨幣單位折算新台幣條例第2條，中華民國九十六
年罪犯減刑條例第2條第1項第3款、第7條、第9條，判決如主文
。
本案經檢察官鄭少到庭執行職務
中    華    民    國    97    年    9     月    30    日
                    刑事第六庭      法  官   鮑慧忠
以上正本證明與原本無異。
如不服本判決，應於判決送達後10日內，向本院提出上訴書狀，
上訴書狀應「敘述具體上訴理由」，並按他造當事人之人數附繕
本。「切勿逕送上級法院」。
告訴人或被害人對於判決如有不服具備理由請求檢察官上訴者，
其上訴期間之計算係以檢察官收受判決正本之日期為準。
中    華    民    國    97    年    9     月    30    日
                                    書記官   陳秀娟
附錄本案論罪科刑法條全文：
中華民國刑法第339條之1
（違法由收費設備取得他人之物之處罰）
意圖為自己或第三人不法之所有，以不正方法由收費設備取得他
人之物者，處1年以下有期徒刑、拘役或3千元以下罰金。
以前項方法得財產上不法之利益或使第三人得之者，亦同。


司法院資訊處製作；財團法人民間司法改革基金會備份。
